【裁判字號】    99,簡上,523
【裁判日期】    990826
【裁判案由】    詐欺
【裁判全文】
臺灣板橋地方法院刑事判決             99年度簡上字第523號
上  訴  人
即  被  告  乙○○
上列上訴人因被告詐欺案件，不服本院簡易庭中華民國99年4 月
13日99年度簡字第2828號所為第一審判決（聲請簡易判決處刑書
案號：臺灣板橋地方法院檢察署99年度偵字第5452）提起上訴及
移請併案審理（臺灣宜蘭地方法院檢察署99年度偵字第1577號、
臺灣板橋地方法院檢察署99年度偵字第19659 號），本院管轄之
第二審合議庭判決如下：
    主  文
原判決撤銷。
乙○○幫助犯詐欺取財罪，處有期徒刑參月，如易科罰金，以新
臺幣壹仟元折算壹日。
    事  實
一、乙○○雖預見提供金融機構帳戶之提款卡及密碼供他人使用
    ，將可供詐欺犯罪者作為詐騙他人將款項匯入該帳戶之用，
    而幫助他人犯詐欺取財罪，竟仍不違背其本意，基於幫助詐
    欺之不確定犯意，於民國99年1 月13日至18日間某時，在臺
    北縣板橋市板橋國中前，將其所有之中國信託商業銀行板橋
    分行（下稱中國信託銀行）帳號000000000000號帳戶之提款
    卡及密碼，交予年約40歲之姓名及年籍不詳男子及所屬詐欺
    犯罪集團成員使用，並以此方式幫助該詐欺犯罪集團從事詐
    欺取財行為，嗣該真實姓名及年籍不詳之人取得上開帳戶後
    ，與其所屬之詐欺集團成員基於意圖為自己不法之所有之犯
    意聯絡，而為下列之犯行：
(一)於99年1 月18日下午5 時40分許，以電話向甲○○佯稱其網
    路購物誤為分期付款，須至自動櫃員提款機進行更正云云，
    致使甲○○陷於錯誤，而依指示於99年1 月18日晚上8 時12
    分、14分、17分許及翌（19）日下午4 時13分、16分、6 時
    10分、12分許，依該詐騙集團成員指示，至金融機構附設之
    自動櫃員機前轉帳匯款，接續7 次匯入新臺幣（下同）3 萬
    元、2 萬9 千元、1 萬1 千元、3 萬元、1 萬元、3 萬元、
    3 萬元匯入乙○○上開中國信託銀行帳戶內，嗣因甲○○察
    覺受騙報警處理，而循線查悉上情。
(二)於99年1 月19日，在雅虎奇摩拍賣網站，刊登佯稱販售華碩
    EN9600GSO 顯示卡之訊息，致使丙○○陷於錯誤，出價2017
    元標得上開物品，並於99年1 月19日13時50分許，在宜蘭縣
    蘇澳鎮臺灣中小企銀蘇澳分行，匯款至該詐騙集團成員所指
    定之上揭乙○○帳戶內，嗣丙○○聯絡賣方無著且未收到貨
    品，始知受騙，而報警循線查獲上情。
二、案經臺北縣政府警察局板橋分局移送臺灣板橋地方法院檢察
    署檢察官聲請簡易判決處刑及宜蘭縣政府警察局蘇澳分局報
    告臺灣宜蘭地方法院檢察署檢察官暨臺北市政府警察局內湖
    分局移送臺灣士林地方檢察署檢察官呈請臺灣高等法院檢察
    署檢察長移轉臺灣板橋地方法院檢察署檢察官移請併案審理
    。
    理  由
一、有關證據能力之說明：
    按被告以外之人於審判外之言詞或書面陳述，除法律有規定
    者外，不得作為證據；又被告以外之人於審判外之陳述，雖
    不符合刑事訴訟法第159 條之1 至第159 條之4 之規定，但
    經當事人於審判程序同意作為證據，法院審酌該言詞陳述或
    書面陳述作成時之情況，認為適當者，亦得為證據。當事人
    、代理人或辯護人於法院調查證據時，知有第159條第1項不
    得為證據之情形，而未於言詞辯論終結前聲明異議者，視為
    有前項之同意，刑事訴訟法第159條第1項及第159條之5分別
    定有明文。本件檢察官所提以下被告以外之人於審判外之言
    詞及書面陳述，雖屬傳聞證據，惟被告迄本院審判期日言詞
    辯論終結前，未聲明異議而不予爭執，本院審酌上開證據資
    料製作時之情況，尚無違法不當及證明力明顯過低之瑕疵，
    亦認為以之作為證據應屬適當。揆諸前開規定，爰依刑事訴
    訟法第159 條之5 規定，認本件檢察官所提傳聞證據資料均
    有證據能力。
二、本院得心證之理由：
(一)訊據被告乙○○固坦承有申請及使用上開中國信託銀行帳戶
    ，並於上開時、地將其帳戶提款卡及密碼交予上述不詳男子
    之事實；惟矢口否認有何幫助詐欺犯行，並於本院審理時辯
    稱：我是應徵工作被騙的，應徵的工作是檳榔攤的業務，報
    紙上面是寫業務，我有交付履歷表、照片、中國信託金融卡
    ，他們用電話問我密碼，對方說不是非法工作，只是要我去
    收遊樂器材機器裡面的錢，類似夜市擺攤的機器，對方和我
    約在我家附近，說工作地點在桃園，我說要去公司看看，對
    方說離我家太遠了，要我改天再去，我還很年輕，社會經驗
    不足，所以才會被騙，我也是被害人，我認為應該是去抓對
    方，而不是抓我云云（本院卷第20頁）。經查：
１、上開中國信託銀行帳戶係被告申請使用一節，為被告所自承
    ，核與卷附被告之中國信託銀行存摺正面影本相符（偵卷一
    第21頁）。又被害人甲○○、丙○○（下稱甲○○等2 人）
    於上開時間，遭犯罪集團成員以前揭事由詐騙，致陷於錯誤
    ，而依指示匯款至上開帳戶，旋於當日遭人提領一空之事實
    ，業據證人即被害人甲○○等2 人於警詢時證述甚詳（偵卷
    一第10至12頁、偵卷二第1 、2 頁），復有甲○○之匯款交
    易明細表影本7 張（偵卷一第15、16頁）、丙○○存簿之雅
    虎拍賣網頁及交易資料影本各1 份（偵卷二第3 、4 、9 至
    14頁）附卷可稽，及中國信託銀行99年2 月8 日中信銀字第
    09922271202711號函文暨函附上開被告帳號開戶及歷史交易
    資料（甲○○匯款部分）、99年2 月25日中信銀字第099222
    71203010號函文暨函附上開被告帳號開戶及歷史交易資料各
    1 份（丙○○匯款部分）各1 份在卷可資佐證（偵卷一第27
    至31頁、偵卷二第5 至8 頁）。是本件被害人甲○○等2 人
    確有遭騙，而匯款上開金額至被告所使用上開中國信託銀行
    帳戶之事實甚明。
２、按金融存款帳戶，事關存戶個人財產權益之保障，與存戶之
    印鑑章、提款卡結合，其專屬性、私密性更形提高，一般人
    亦均有應妥為保管，以防止被他人冒用之認識。縱有特殊情
    況偶有將存摺、印鑑章、提款卡交付他人之需，亦必深入瞭
    解其用途後再行提供以使用，恆係吾人日常生活經驗與事理
    ；且金融帳戶為個人理財之工具，申請開設金融帳戶並無任
    何特殊之限制，一般民眾皆可以存入最低開戶金額之方式申
    請開戶，一個人可以在不同之金融機構申請多數之存款帳戶
    使用，並無何困難，此乃眾所周知之事實，則依一般人之社
    會生活經驗，苟見非親非故之人不以自己名義申請開戶，反
    而以出價蒐購或其他方式向他人蒐集金融機構帳戶供己使用
    ，衡情當知悉蒐集金融帳戶者，係將所蒐集之帳戶用於從事
    財產犯罪。況觀諸現今社會上，恐嚇取財或詐騙者蒐購人頭
    帳戶，持以作為恐嚇取財或信貸、手機簡訊詐欺之事，常有
    所聞，出賣或出借帳戶予非親非故之人，受讓人係為從事財
    產犯罪之人，此為一般稍具智識程度或社會經驗之人能預見
    之情事。
３、本件被告自承其所應徵工作之性質是檳榔攤業務及收取遊樂
    機器內之金錢，被告與上開陌生男子素昧平生，且對於他人
    之真實姓名及年籍等資訊均一無所悉之情況下，焉有在與對
    方面試時、雙方勞雇關係仍處於未定之際，即任意交付其所
    有之前揭帳戶提款卡及密碼供對方使用之理？再衡諸常情，
    被告與上開陌生男子聯絡後，該男子始終未安排被告前往公
    司上班，被告理應心生懷疑，而向該男子提出質疑，事後聯
    絡無著，應更覺事態嚴重，可能事涉不法，而向銀行查詢該
    帳戶是否遭人使用，始合常理；尤以時下相關金融帳戶遭犯
    罪集團利用之新聞報導層出不窮，政府亦不遺餘力地提醒民
    眾注意、警覺，詎被告於上開時間將其中國信託銀行之提款
    卡及密碼交予他人，直至詐騙集團使用被告所交付之上開銀
    行帳戶對被害人甲○○、丙○○實施詐騙行為為止，被告竟
    未積極前往銀行辦理掛失止付，此與常情不符。從而，本件
    被告任意將其中國信託銀行帳戶之提款卡及密碼交予他人使
    用，應有容任上開詐欺集團成員使用其上開帳戶作為犯罪工
    具之不確定幫助詐欺故意甚明。
(二)綜上所述，被告所辯顯與常情有違，委無足採，本件事證明
    確，被告上開幫助詐欺之犯行應堪認定。
三、論罪及科刑：
(一)按刑法上之幫助犯，係對於犯罪與正犯有共同之認識，而以
    幫助之意思，對於正犯資以助力，而未參與實施犯罪之行為
    者而言；是以，如未參與實施犯罪構成要件之行為，且係出
    於幫助之意思提供助力，即屬幫助犯，而非共同正犯。查被
    告將其中國信託銀行提款卡及密碼等資料提供予真實姓名年
    籍不詳之詐騙集團成員用以詐騙被害人甲○○等2 人匯入上
    開金錢，係基於幫助該成員用以詐騙他人財物之犯意，而未
    參與詐欺取財犯行之構成要件行為。從而，上開詐欺集團成
    員施以詐術，使甲○○等2 人陷於錯誤而為匯款，係犯刑法
    第339 條第1 項之詐欺取財罪。是核被告所為，係犯刑法第
    30條第1 項前段、第339 條第1 項之幫助詐欺取財罪。再被
    告以1 次交付1 個帳戶之行為，分別使被害人甲○○等2 人
    受有財產上損害，係觸犯2 個幫助詐欺取財罪，應依想像競
    合犯之規定，從一幫助詐欺取財罪處斷；而被告所幫助之詐
    欺集團成員先後透過電話方式詐騙被害人甲○○，使甲○○
    7 次依指示匯款之犯行，乃本於同一詐欺取財犯意，於密切
    接近之時地實施，並侵害同一法益，依一般社會健全觀念，
    各行為間之獨立性極為薄弱，在時間差距上難以強行分開，
    在法律上評價為數個舉動之接續施行，為包括之一行為，屬
    接續犯，僅論以一罪（最高法院86年臺上字第3295號判例意
    旨參照）。又被告基於幫助之犯意而為非屬詐欺取財犯行之
    構成要件行為，為幫助犯，爰依刑法第30條第2 項之規定，
    按正犯之刑減輕之。
(二)原審以被告所為，就被害人甲○○部分，僅係對於犯罪集團
    成員之詐欺取財犯行，資以助力，核其所為，係犯刑法第33
    9 條第1 項、刑法第30條第1 項之詐欺取財罪幫助犯，並依
    刑法第30條第2 項之規定，予以減輕其刑，固非無見。惟查
    ，本件被告提起上訴後，移請併辦部分即上揭被害人丙○○
    之犯罪事實，原審未及一併審認，自應由本院管轄之第二審
    合議庭將原判決予以撤銷改判。爰審酌被告任意將金融機關
    帳戶提供他人作為詐欺取財之犯罪行為使用，紊亂社會正常
    交易秩序，並使不法之徒藉被告之帳戶，輕易取得上揭被害
    人甲○○等2 人之匯款金額共計172,017 元，致檢警難以追
    查緝捕，復未與被害人和解，且於偵查及本院審理中猶飾詞
    卸責，犯後態度不佳等一切情狀，爰量處如主文所示之刑；
    另審酌被告現係服役中，且自承經濟狀況不佳（本院卷第39
    頁），爰併諭知易科罰金以新台幣1,000 元折算1 日之標準
    。
四、據上論斷，應依刑事訴訟法第455 條之1 第3 項、第369 條
    第1 項前段、第364 條、第299 條第1 項前段，刑法30條第
    1 項、第2 項、第339 條第1 項、第55條、第41條第1 項前
    段，刑法施行法第1 條之1 ，判決如主文。
本案經檢察官黃嘉妮到庭執行職務。
中    華    民    國    99    年    8     月    26    日
                  刑事第三庭  審判長法  官  王屏夏

                                    法  官  王偉光
                                    法  官  蘇揚旭
上列正本證明與原本無異。
不得上訴。
                                    書記官  李郁禎
中    華    民    國    99    年    8     月    26    日
附錄本案論罪科刑法條：
刑法第30條
幫助他人實行犯罪行為者，為幫助犯。雖他人不知幫助之情者，
亦同。
幫助犯之處罰，得按正犯之刑減輕之。
刑法第339條
意圖為自己或第三人不法之所有，以詐術使人將本人或第三人之
物交付者，處 5 年以下有期徒刑、拘役或科或併科 1 千元以下
罰金。
以前項方法得財產上不法之利益或使第三人得之者，亦同。
前二項之未遂犯罰之。

司法院資訊處製作；財團法人民間司法改革基金會備份。
